【裁判字號】    98,交聲,852
【裁判日期】    980330
【裁判案由】    聲明異議
【裁判全文】
臺灣臺中地方法院交通事件裁定         98年度交聲字第852號
原處分機關  交通部公路總局臺中區監理所
異  議  人
即受處分人  甲○○
上列受處分人因違反道路交通管理處罰條例案件，對於交通部公
路總局臺中區監理所於民國98年2 月5 日所為之裁決處分（中監
違字第裁60－Z00000000 號）聲明異議，本院裁定如下：
    主  文
異議駁回。
    理  由
一、聲明異議意旨略以：異議人即受處分人甲○○（下稱受處分
    人）於民國97年12月20日17時27分許，駕駛車牌號碼3569－
    LT號自小客車，行經國道三且號高速公路北上253.5 公里處
    ，因「限速110 公里，經雷射測速行速為133 公里，超速23
    公里」之違規行為，為內政部警政署國道公路警察局第七警
    察隊名間分隊攔查，惟員警取締當日為週六，受處分人行駛
    於內側車道，且當時車陣擁擠且已日落，視線不明，雷射測
    速鎖定應非受處分人之車輛，員警並無照相，僅憑雷達測速
    何能證明受處分人有超速之違規，而非旁車（外側車輛），
    爰依法聲明異議云云。
二、按汽車行駛於高速公路、快速公路或設站管制之道路，不遵
    使用限制、禁止、行車管制及管理事項之管制規則，行車速
    度超過規定之最高速限或低於規定之最低速限者，處汽車駕
    駛人新臺幣（下同）3,000 元以上6,000 元以下罰鍰；汽車
    駕駛人違反上開規定者，除依原條款處罰鍰外，並予記違規
    點數1 點之處分，道路交通管理處罰條例第33條第1 項第1
    款、第63條第1 項第1 款定有明文。
三、經查：
  (一)受處分人於97年12月20日17時27分許，駕駛車牌號碼3569－
    LT號自小客車，行經國道三號高速公路北上253.5 公里處，
    因「限速110 公里，經雷射測速行速為133 公里，超速23公
    里」之違規行為，為內政部警政署國道公路警察局第七警察
    隊名間分隊當場攔停舉發，案經移送交通部公路總局臺中區
    監理所，該所乃依道路交通管理處罰條例第33條第1 項第1
    款規定，裁處罰鍰3,500 元，並依同條例第63條第1 項第1
    款規定記違規點數1 點等情，有內政部警政署國道公路警察
    局舉發違反道路交通管理事件通知單移送聯（公警局交字第
    Z00000000 號）、原處分機關違反道路交通管理事件裁決書
    （中監違字第裁60－Z00000000 號）在卷可稽。
  (二)受處分人雖執前揭情詞置辯，然證人即舉發員警許銘證稱
    ：當天執行巡邏勤務兼行進、定點測速，警車停在國道三號
    上北上253.5 公里之避車彎處執行定點測速，是伊持雷射測
    速儀站在巡邏車外，雷射測速儀之雷射波會有一個紅點讓伊
    瞄準車輛，是一對一瞄準，不會受天色昏暗或視線不良影響
    ，且該機器本身無照相功能。又通常伊在前開略彎車道執勤
    時，是瞄準駛出彎道之第一部車輛，本件伊亦照慣例去執行
    測速，測得受處分人之車速為133 公里。一般雷射測速儀測
    得超速後，就鎖定並顯示數據，除非經手動解除數據，始能
    再測第二部車輛，且值勤時，伊都是將測速器緊貼眼部，透
    過目視看到顯示板上之數據。當天雖車流量較多，但車輛與
    車輛間仍有間隙，伊是瞄準車頭故不可能測錯，當時受處分
    人是行駛於內側，受處分人車輛後方及中線車道都一直有來
    車，無法當場攔停，基於安全考量，遂請車內同事羅華中開
    警示燈，伊則當場記下受處分人之車輛顏色、廠牌是黑色積
    架（JAGUAR），且伊攔停後當場有出示雷射測速儀所顯示之
    數據予受處分人看，受處分人也有看等語在卷、證人即舉發
    員警羅華中亦證稱：當天警車停在國道三號上北上253.5 公
    里之避車彎處，是許銘站在車外持雷射槍瞄準，伊是協勤
    ，坐在車內，故許銘如何瞄準、測速伊不清楚，惟許銘
    測得本件超速後，有告訴伊是一輛積架的車，伊馬上開警示
    燈，沒有鳴笛，是後來許銘開車追去始攔停。再當天車流
    量及天候狀況不會影響攔檢正確性，且本件當時天色狀況不
    會昏暗至看不清楚，可以辨識，若無法準確辨識違規車輛，
    一般不會予以攔檢，且雷射槍是一對一測速，由員警鎖定車
    輛後，按下射擊鈕始能測得該車之車速，故行車速度不會與
    同時間其他車道內之車輛混淆。此外，一般在夜間也會執行
    雷射測速，警政署亦無相關函令要求不得在夜間執行測速勤
    務等語（見本院卷第19頁背面至21頁），再者，上開員警乃
    維持交通秩序，依法執行職務之公務員，與受處分人素不相
    識，亦無宿怨，當無設詞誣攀之理，是其等所為證言，堪信
    為真。又上開雷射槍測速儀器係執勤人員經由測速器瞄準鏡
    對準目標（單一車輛）扣發射扳機即可精確測出所瞄準目標
    之速度，行車數據並顯示於抬頭液晶顯示器內，雖未具照相
    及顯示車號、時間、日期之功能，然係對準單一目標測速且
    現場攔檢，駕駛人亦可當場檢視測速數據，復據經濟部標準
    檢驗局檢驗合格，且舉發時仍在該檢定合格期間內，亦有內
    政部警政署國道公路警察局第七警察隊97年12月30日公警七
    交字第0970773115號函暨所附經濟部標準檢驗局雷射測速儀
    檢定合格證書影本1 份在卷可參，是本件原舉發機關所使用
    之雷射槍測速儀器自屬正常堪用之狀態，其準確性應無疑問
    。
  (三)至本件舉發案件雖無拍照或錄影可供佐證，惟交通警員製單
    舉發違反道路交通管理處罰條例所列之違規事實，係公務員
    基於職務上權力，依法就特定之具體事件所為具公法上效果
    之單方行政行為，基於公務員為公法上行為具有公信力之原
    則，該行政處分當可被推定為有效，其據以依法處分之事實
    亦應認定為正確無誤。再依道路交通管理處罰條例科處行政
    罰事件，依據公法爭議之舉證責任分配法則，固應先由行政
    機關就其業已履踐相關正當法律程序，以及人民應受處罰之
    客觀違反法令行為，負證明之責，受處罰人就行政機關已為
    相當證明之前開事項，若主張欠缺主觀歸責條件或為其他抗
    辯，亦須就其所辯提出反證，而行政機關對於前開應為舉證
    事項，並非不得以執行查察取締勤務人員，依據調查人證之
    程序，使就親歷事實提供不可替代之證明方法，受處罰人就
    證人所述見聞經過之真實性倘有質疑，除依法定交互詢問程
    序加以檢驗外，不得僅因證人之個人身分、地位，或憑已意
    指為必須代以其他特定之證據方法，此在證人業已具結願依
    偽證罰則擔保證言可信之場，尤屬當然。另鑑於交通違規事
    實往往驟然而現、稍縱即逝，若硬性要求舉發警員不分違規
    情節，一律必須預留證據，俾便事後提出供法院審酌，除有
    現實技術可行性之困難外，勢將大幅提高交通管理之行政成
    本，並嚴重削弱道路交通管理之行政效能，此絕非立法者制
    定道路交通管理法規之本意。茲受處分人未就執勤警員之舉
    發有誤提出相關積極證據以供調查，本院復查無證據足資證
    明證人有捏造事實違法取締之情事，則執勤警員本其維護交
    通秩序、公眾安全職責所為之舉發，自應受到合法、正確之
    推定。
四、綜上所述，本件受處分人於上開時、地，確有駕車行駛於高
    速公路速度超過規定之最高速限之違規事實，原處分機關依
    道路交通管理處罰條例第33條第1 項第1 款、第63條第1 項
    第1 款之規定，裁處受處分人罰鍰3,500 元，並記違規點數
    1 點，於法核無違誤。受處分人聲明異議，為無理由，應予
    駁回。
據上論結，應依道路交通管理處罰條例第87條第2 項，道路交通
案件處理辦法第19條，裁定如主文。
中    華    民    國    98    年     3    月    30    日
                      交通法庭  法  官  劉敏芳
以上正本證明與原本無異。
如不服本裁定應於送達後五日內向本院提出抗告狀 (應附繕本)
並敘述抗告之理由。
                                書記官  陳錫威
中    華    民    國    98    年     3    月    30    日


司法院資訊處製作；財團法人民間司法改革基金會備份。
